【裁判字號】    98,訴,182
【裁判日期】    981028
【裁判案由】    偽造有價證券
【裁判全文】
臺灣桃園地方法院刑事判決               98年度訴字第182號
公  訴  人  臺灣桃園地方法院檢察署檢察官
被      告  戊○○
指定辯護人  本院公設辯護人乙○○
上列被告因偽造有價證券案件，經檢察官提起公訴（97年度偵緝
字第719 號、97年度偵字第16815 號）暨移送併辦（98年度偵字
第14072 號），本院判決如下：
    主  文
戊○○犯如附表一、二、三所示之罪，各所處如附表一、二、三
所示之刑。應執行有期徒刑肆年。如附表一、二、三所示之偽造
支票、本票均沒收。
    事  實
一、戊○○前因公共危險案件，經臺灣桃園地方法院以93年度桃
    交簡字第943 號判處有期徒刑2 月確定，於民國93年9 月30
    日易科罰金執行完畢。詎其猶不知悔改，因中古車行經營不
    善，需錢孔急，先於95年底某日，在其所經營設在桃園縣桃
    園市○○路527 號之嵩鳴中古車行內，未得其姊丁○○（原
    名簡美華）之同意，擅自取用丁○○所有之渣打國際商業銀
    行（下稱渣打銀行）龍潭分行帳號為0000-00000號支票簿及
    印章，遂基於偽造有價證券之犯意，於96年8 月28日至同年
    9 月3 日期間某日，接續盜蓋丁○○之印文，並填寫金額、
    發票日等票據應記載事項，偽造簽發如附表一所示支票共9
    紙，並將上揭9 紙支票均交予不詳之人以商借款項，而行使
    之。嗣戊○○再於同年9 月29日向渣打銀行龍潭分行領用丁○○上揭支票帳戶票號0000000 至0000000 號之空白支票簿
    1 本，另基於偽造有價證券之犯意，於96年9 月29日至同年
    10月8 日期間某日，接續盜蓋丁○○之印文，並填寫金額、
    發票日等票據應記載事項，偽造簽發如附表二所示支票共8
    紙，其中附表二編號3 之支票交與甲○○商借新臺幣（下同
    ）24萬元，其餘支票均交予不詳之人商借款項，而行使之，
    並使收受附表二編號3 支票之甲○○陷於錯誤，相信支票係
    戊○○合法取得，其等之債權受有保障，因而同意借貸24萬
    元之現金予戊○○。又戊○○因經營上揭中古車行，需用資
    金，於96年9 、10月間透過友人蔡志杰向丙○○借款新臺幣
    （下同）40萬元，戊○○為提供擔保，於96年10月19日簽發
    到期日為96年11月12日、金額40萬元之本票1 紙與丙○○時
    ，復基於偽造有價證券之犯意，偽造「己○○」、「簡蔡彩
    雲」、「王美玲」署押為共同發票人，經由蔡志杰轉交向丙○○而行使之，嗣經王美玲遭丙○○聲請假扣押，始悉上情
    。
二、案經丁○○、丙○○、甲○○訴由臺灣桃園地方法院檢察署
    檢察官偵查起訴。
    理  由
一、程序方面：
    按被告以外之人於審判外之言詞或書面陳述，除法律有規定
    者外，不得作為證據，刑事訴訟法第159 條第1 項固定有明
    文；惟被告以外之人於審判外之陳述，雖不符同法第159 條
    之1 至159 條之4 之規定，而經當事人於審判程序同意作為
    證據，法院審酌該言詞陳述或書面陳述作成時之情況，認為
    適當者，亦得為證據。又當事人、代理人或辯護人於法院調
    查證據時，知有第159 條第1 項不得為證據之情形，而未於
    言詞辯論終結前聲明異議者，視為有前項之同意，同法第15
    9 條之5 亦定有明文。另鑑於採用傳聞證據排除法則之重要
    理由之一，係因傳聞證據未經當事人之反詰問予以覈實，若
    當事人願放棄對原供述人之反對詰問時，原則上即可承認該
    傳聞證據之證據能力。經查，本件公訴人、被告、辯護人就
    本件後引之各項人證及書證，迄於言詞辯論終結前均未聲明
    異議，而本院審酌此部分證據均無違法取證及證明力明顯過
    低之瑕疵，亦認以之作為證據為適當，故依諸上開規定及說
    明，認此部分證據均具有證據能力。
二、事實認定方面：
    訊據被告戊○○固坦承有於96年7 、8 月間偽造如附表一、
    二所示之支票17紙及另於同年10月19日偽造如附表三所示之
    本票1 紙，並皆持之行使，用以借貸等情不諱，惟於本院審
    理時辯稱：附表一、二所示之支票17紙是其於96年7 、8 月
    間某日一次開立云云。經查：
(一)、被告偽造如附表一、二所示之支票17紙及另於96年10月19日
    偽造如附表三所示之本票1 紙，並皆持之行使用以向他人擔
    保借貸款項等事實，業據被告於偵查中檢察官訊問、本院準
    備程序及審理時供承不諱（見臺灣桃園地方法院檢察署97年
    度偵緝字第719 號偵卷第49頁、第84頁，本院審訴卷第27頁
    ，本院卷第73至第75頁、第91至第92頁），核與證人丁○○
    、己○○、簡蔡彩雲、王美玲、甲○○、丙○○、蔡志杰於
    偵訊時之證述情節相符（見96年度偵字第27255 號偵卷第31
    -32 頁，97年度偵緝字第719 號偵卷第39-40 頁、50頁、85
    -86 頁、113 頁，97年度他字第4494號卷宗第11頁，97年度
    偵字第16815 號偵查卷宗第5-7 頁），並有渣打銀行龍潭分
    行97年7 月14日函所附支票影本、渣打銀行龍潭分行97年8
    月7 日函所附支存帳戶往來明細及領用支票憑據、渣打銀行
    龍潭分行98年6 月4 日函所附支票影本、支票退票理由單、
    支票對帳單、票面金額40萬元之本票1 紙、97年10月21日內
    政部警政署刑事警察局鑑驗書1 紙，等資料在卷可稽（見97
    年度偵緝字第719 號偵卷第53-64 頁、第67-80 頁，97年度
    偵字第16815 號偵查卷宗第8 頁、第46頁，本院卷第30 -63
    頁），是此部分之事實，首堪認定。
(二)、被告固以前詞置辯，惟被告於97年7 月14日偵訊時已自陳：
    丁○○有一次來伊經營之中古車行，並隨手將裝著支票簿及
    印章的小皮包放在伊辦公桌的右邊抽屜內，後來伊經營中古
    車行要借錢，伊沒有支票，就拿丁○○的支票來用，96年中
    的時候，因為原來那本支票簿已經用完了，伊就去渣打銀行
    龍潭分行領用新的支票簿，原來那本大概開了7 、8 張，新
    領的那本也大概開了12、13張出去等語（見97年度偵緝字第
    719 號偵卷第49頁），復於同年8 月11日偵訊時供稱：丁○○渣打銀行龍潭分行的空白支票95年7 月10日以後都是由伊
    所領取，票號0000000-0000000 號之支票是伊於96年9 月29
    日所領取，並開立8 紙支票，有些票開錯伊就直接撕掉等語
    （見同卷第83頁），證人丁○○於偵訊時亦證稱：票號0000
    000-0000000 之支票簿並非伊所領用，伊不知道戊○○之前
    開了幾張、領了幾本，伊最後用的不是這一本，戊○○在96
    年10月間時才將上揭支票簿剩餘未開的空白支票還給伊等語
    明確（見同卷第40、83頁），足見被告係先偽造一部份之支
    票後，復因手邊已無丁○○上揭帳號之空白支票可用，遂於
    96年9 月29日向渣打銀行龍潭分行領用票號0000000-000000
    0 號之新的空白支票簿，再為偽造附表二支票之行為，而非
    一次偽造所有支票。此外，附表一所示之支票分別係於96年
    7 月9 日及同年8 月28日向渣打銀行龍潭分行領用，且分別
    於附表一所示之提示時間經持票人提示兌現，附表二所示之
    支票係於96年9 月29日始向渣打銀行龍潭分行領用，且分別
    於附表二所示之提示時間經持票人提示等情，此有渣打銀行
    龍潭分行97年8 月7 日函所領用支票登記簿、渣打銀行龍潭
    分行98年6 月4 日函所附之支票、退票理由單影本及支票對
    帳單在卷可稽（見97年度偵緝字第719 號偵卷第68頁、本院
    卷第35頁至第63頁），是從附表一、二所示支票之領取時間
    及提示時間觀之，附表一所示之支票最早於96年9 月3 日即
    經提示兌現，而此時附表二之支票尚未經申請領用，故附表
    一之支票實無從與附表二之支票於同一時間一起開立，附表
    二之支票應係被告偽造附表一之支票後，因其已無丁○○之
    空白支票可供偽造，復另行起意於96年9 月29日向渣打銀行
    龍潭分行領取新的支票簿後，再次偽造如附表二之支票等情
    甚明。綜上所述，被告之上揭辯解自屬事後卸責之詞，洵無
    可採，本件事證明確，被告犯行均堪認定。
三、論罪科刑方面：
    按行使偽造有價證券使人交付財物，本即含有詐欺之性質，
    如果所交付之財物，即係該證券本身之價值，其詐欺取財仍
    屬行使偽造有價證券之行為，固不另論詐欺取財罪。惟以偽
    造之支票供擔保借款，與行使偽造支票以取得票面價值之對
    價有別，係屬行使偽造支票以外之另一詐借款項行為，另犯
    刑法第339 條第1 項之詐欺罪，最高法院71年度台上字第76
    60號判決可資參照。核被告所為，係犯刑法第201 條第1 項
    之偽造有價證券罪、第339 條第1 項之詐欺取財罪。其盜蓋
    丁○○之印文於附表一、二所示支票上、偽造署押於附表三
    本票上之行為，為偽造有價證券之部分行為；行使偽造有價
    證券之低度行為，為偽造有價證券之高度行為所吸收，均不
    另論罪。而被告偽造附表一及附表二所示之支票，係分別於
    同時、同地先後實施，而侵害同一之法益，各行為之獨立性
    極為薄弱，又係基於同一意圖供行使之用之目的，依一般社
    會觀念，在行為差距上，難以強行分開，應視為數個舉動之
    接續施行，合為包括之一行為予以評價，是偽造附表一支票
    9 紙及偽造附表二支票8 紙之犯行，應分別論以接續犯。被
    告偽造附表二編號3 之支票交與告訴人甲○○商借24萬元部
    分，以一行為同時犯偽造有價證券罪、詐欺取財罪，係以一
    行為同時犯二罪名，為想像競合犯，應依刑法第55條前段從
    一重依偽造有價證券罪處斷。又被告偽造附表一所示之支票
    、偽造附表二所示之支票及偽造附表三所示之本票三罪間，
    犯意各別，行為互異，應分論併罰。再查，被告有如犯罪事
    實欄一所載之犯罪科刑及執行紀錄，有臺灣高等法院被告前
    案紀錄表一份存卷可按，是被告於徒刑執行完畢後5 年內，
    故意再犯本件有期徒刑以上之罪，均為累犯，應依刑法第47
    條第1 項之規定，均加重其刑。又按刑法第201 條第1 項之
    偽造有價證券罪，其法定刑為「3 年以上10年以下有期徒刑
    ，得併科（銀元）3,000 元以下罰金」，查被告所犯偽造附
    表一支票之犯行，係因經營生意急需資金周轉鋌而走險，而
    其偽造如附表一所示支票並持之行使後，有匯款至告訴人丁○○之支票帳戶內使上開支票得以兌現，有卷附支票對帳單
    可查，足認如附表一所示之支票持票人尚無實際之損害，且
    其犯後已深切悔悟，並取得告訴人丁○○之原諒，此有本院
    98年2 月16日準備程序筆錄可按（見本院審訴卷第27頁），
    準此，本院斟酌上情，認被告偽造附表一支票之犯行惡性尚
    非嚴重，如量處法定最低度刑有期徒刑3 年，殊嫌過重，不
    免有情輕法重之憾，其犯罪之情狀顯可憫恕，此部分爰依刑
    法第59條之規定減輕其刑。爰審酌被告僅因經營車行生意需
    錢孔急，不思正當途徑籌措資金，竟恣意以其親友名義偽造
    支票及本票，顯缺乏對於他人財產權尊重之觀念，且其任意
    偽造之支票、本票，再透過各種管道尋覓金主借貸款項，行
    使偽造支票、本票，用以借款換得現金，足以影響正常社會
    經濟及金融秩序，並使其親友無端陷入債務糾紛，復量及所
    偽造支票、本票之張數、面額，及行使偽造有價證券之次數
    、取得現金之數額，而其偽造如附表一、附表二編號2 、5
    、6 所示支票並持之行使後，有匯款至告訴人丁○○支票帳
    戶內使上開支票得以兌現，有卷附支票對帳單可查，足認如
    附表一、附表二編號2 、5 、6 所示之支票持票人尚無實際
    之損害，僅附表二編號1 、3 、4 、7 、8 所示之支票經持
    票人提示無法兌現，計有77萬5 千元之支票票據債務未履行
    ，而附表三所示面額40萬元之本票債權人丙○○業經強制執
    行程序受償371,568 元，僅餘28,432元未清償，此有本院民
    事執行處分配表及公務電話1 紙在卷可稽（見本院卷第80頁
    背面、第93頁），又被告犯後坦承大部分犯行，並於事後取
    得告訴人丁○○之原諒等一切情狀，分別量處如附表一、二
    、三所示之刑，並定應執行之刑。按偽造之有價證券，不問
    屬於犯人與否，沒收之。本案被告所偽造如附表一、二所示
    之支票共17張，已行使並交付予他人，雖均非被告所有之物
    ，惟均仍應依刑法第205 條宣告沒收之。另按關於二人以上
    為共同發票人之有價證券，如僅其中部分共同發票人係偽造
    ，因該有價證券之真正發票人部分仍屬有效，為避免影響合
    法執票人對於真正發票人之票據權利，自不得將整張有價證
    券宣告沒收，此時僅依前開法條規定，將該有價證券關於偽
    造發票人部分宣告沒收即可（最高法院91年度上字第7082號
    判決意旨參照），是附表三所示之本票1 紙，僅其上偽造之
    共同發票人「己○○」、「簡蔡彩雲」、「王美玲」部分，
    仍應依刑法第205 條之規定，不問屬於犯人與否，宣告沒收
    之，附此敘明。
據上論斷，應依刑事訴訟法第299 條第1 項前段，刑法第201 條
第1 項、第339 條第1 項、第47條第1 項、第55條前段、第59條
、第205 條、第51條第5 款，刑法施行法第1 條之1 第1 項、第
2 項前段，判決如主文。
本案經檢察官蔡正傑到庭執行職務
中    華    民    國    98    年    10    月    28    日
                      臺灣桃園地方法院刑事第四庭
                          審判長法  官  袁雪華
                                法  官  林宜靜
                                法  官  張宇葭
以上正本證明與原本無異。
如不服本判決應於收受判決後10日內向本院提出上訴書狀，並應
敘述具體理由。其未敘述上訴理由者，應於上訴期間屆滿後20日
內向本院補提理由書( 均須按他造當事人之人數附繕本) 「切勿
逕送上級法院」。
                                書記官   高  平
中    華    民    國    98    年    10    月    29    日

附表一（偽造支票九紙）：
 ┌──┬──┬───────┬─────┬─────┬────────┐
 │編號│領取│     面額     │  票號    │提示兌現時│  主      文    │
 │    │時間│（新臺幣：元）│          │間        │                │
 ├──┼──┼───────┼─────┼─────┼────────┤
 │1   │96年│    15,000    │AA0000000 │96.09.03  │戊○○意圖供行使│
 │    │7 月│              │          │提示兌現  │之用，而偽造有價│
 │    │9 日│              │          │          │證券，累犯，處有│
 ├──┼──┼───────┼─────┼─────┤期徒刑壹年柒月。│
 │2   │同上│   200,000    │AA0000000 │96.09.03  │如附表一編號1 至│
 │    │    │              │          │提示兌現  │編號9 所示之偽造│
 ├──┼──┼───────┼─────┼─────┤支票玖紙均沒收之│
 │3   │同上│   115,000    │AA0000000 │96.09.03  │。              │
 │    │    │              │          │提示兌現  │                │
 ├──┼──┼───────┼─────┼─────┤                │
 │4   │96年│   230,000    │AA0000000 │96.09.11  │                │
 │    │8 月│              │          │提示兌現  │                │
 │    │28日│              │          │          │                │
 ├──┼──┼───────┼─────┼─────┤                │
 │5   │同上│   115,000    │AA0000000 │96.09.11  │                │
 │    │    │              │          │提示兌現  │                │
 ├──┼──┼───────┼─────┼─────┤                │
 │6   │同上│   260,716    │AA0000000 │96.09.21  │                │
 │    │    │              │          │提示兌現  │                │
 ├──┼──┼───────┼─────┼─────┤                │
 │7   │同上│   350,000    │AA0000000 │96.09.27  │                │
 │    │    │              │          │提示兌現  │                │
 ├──┼──┼───────┼─────┼─────┤                │
 │8   │同上│   109,000    │AA0000000 │96.09.28  │                │
 │    │    │              │          │提示兌現  │                │
 ├──┼──┼───────┼─────┼─────┤                │
 │9   │同上│   160,000    │AA0000000 │96.09.29  │                │
 │    │    │              │          │提示兌現  │                │
 └──┴──┴───────┴─────┴─────┴────────┘
附表二（偽造支票八紙） ：
 ┌──┬──┬───────┬─────┬─────┬────────┐
 │編號│領取│     面額     │  票號    │提示兌現、│  主      文    │
 │    │時間│（新臺幣：元）│          │退票時間  │                │
 ├──┼──┼───────┼─────┼─────┼────────┤
 │1   │96年│   110,000    │AA0000000 │96.10.08  │戊○○意圖供行使│
 │    │9 月│              │          │提示退票  │之用，而偽造有價│
 │    │29日│              │          │          │證券，累犯，處有│
 ├──┼──┼───────┼─────┼─────┤期徒刑年肆月。│
 │2   │同上│    20,000    │AA0000000 │96.10.15  │如附表二編號1 至│
 │    │    │              │          │提示兌現  │編號8 所示之偽造│
 ├──┼──┼───────┼─────┼─────┤支票捌紙均沒收之│
 │3   │同上│   240,000    │AA0000000 │96.10.17  │。              │
 │    │    │              │          │提示退票  │                │
 ├──┼──┼───────┼─────┼─────┤                │
 │4   │同上│   110,000    │AA0000000 │96.10.17  │                │
 │    │    │              │          │提示退票  │                │
 ├──┼──┼───────┼─────┼─────┤                │
 │5   │同上│   200,000    │AA0000000 │96.10.19  │                │
 │    │    │              │          │提示兌現  │                │
 ├──┼──┼───────┼─────┼─────┤                │
 │6   │同上│    76,000    │AA0000000 │96.10.15  │                │
 │    │    │              │          │提示兌現  │                │
 ├──┼──┼───────┼─────┼─────┤                │
 │7   │同上│   115,000    │AA0000000 │96.10.23  │                │
 │    │    │              │          │提示退票  │                │
 ├──┼──┼───────┼─────┼─────┤                │
 │8   │同上│   200,000    │AA0000000 │96.10.25  │                │
 │    │    │              │          │提示退票  │                │
 └──┴──┴───────┴─────┴─────┴────────┘
附表三（偽造本票一紙）：
┌──┬────┬─────┬─────┬────┬───────┐
│編號│發票人  │發  票  日│票面金額  │到 期 日│主         文 │
├──┼────┼─────┼─────┼────┼───────┤
│1   │己○○  │96.10.19  │新臺幣    │96.11.12│戊○○意圖供行│
│    │簡蔡彩雲│          │40萬元    │        │使之用，而偽造│
│    │王美玲  │          │          │        │有價證券，累犯│
│    │        │          │          │        │，處有期徒刑│
│    │        │          │          │        │年貳月。如附表│
│    │        │          │          │        │三所示發票人部│
│    │        │          │          │        │分之本票沒收之│
│    │        │          │          │        │。            │
└──┴────┴─────┴─────┴────┴───────┘
附錄本案論罪法條全文：
刑法第201條
意圖供行使之用，而偽造、變造公債票、公司股票或其他有價證
券者，處三年以上十年以下有期徒刑，得併科三千元以下罰金。
行使偽造、變造之公債票、公司股票或其他有價證券，或意圖供
行使之用，而收集或交付於人者，處一年以上七年以下有期徒刑
，得併科三千元以下罰金。
刑法第339 條
意圖為自己或第三人不法之所有，以詐術使人將本人或第三人之
物交付者，處5 年以下有期徒刑、拘役或科或併科1 千元以下罰
金。
以前項方法得財產上不法之利益或使第三人得之者，亦同。
前二項之未遂犯罰之。

司法院資訊處製作；財團法人民間司法改革基金會備份。
